臺灣臺北地方法院刑事判決
110年度訴字第704號
公  訴  人  臺灣臺北地方檢察署檢察官
被      告  楊浩新


指定辯護人  本院公設辯護人唐禎琪
被      告  楊凱旭


義務辯護人  黃福裕律師
上列被告等因違反毒品危害防制條例案件，經檢察官提起公訴（
110年度偵字第21127號），本院判決如下：
    主  文
楊浩新共同犯販賣第三級毒品而混合二種以上之毒品未遂罪，處
有期徒刑貳年陸月。
楊凱旭共同犯販賣第三級毒品而混合二種以上之毒品未遂罪，處
有期徒刑貳年陸月。又犯持有第二級毒品罪，處拘役貳拾日，如
易科罰金，以新臺幣壹仟元折算壹日。
扣案如附表編號1、2、3、5、6所示之物均沒收；扣案如附表編
號4所示之物沒收銷燬之。
    事  實
一、楊浩新、楊凱旭均明知第三級毒品4-甲基甲基卡西酮（4-me
    thylmethcathinone、Mephedrone、4-MMC，俗稱喵喵）、甲
    基-N,N-二甲基卡西酮（Methyl-N,N-Dimethylcathinone）
    、愷他命（Ketamine）均係毒品危害防制條例列管之第三級
    毒品，非經主管機關許可，不得持有或販賣，竟與真實姓名
    年籍不詳自稱「小憨憨」之人謀議共同販賣第三級毒品愷他
    命，及含有第三級毒品「4-甲基甲基卡西酮」、「基-N,N-
    二甲基卡西酮」成分之毒品咖啡包（下稱毒品咖啡包），分
    工模式為楊浩新先向「小憨憨」購買一定數量毒品，再由「
    小憨憨」以其所持用行動電話內通訊軟體微信發送「邀請你
    加入群組（需要找咩有事手機）」販毒訊息，及負責與購毒
    者聯繫交易事宜，再由「小憨憨」指示楊浩新、楊凱旭前往
    約定地點後，由楊浩新交付毒品、楊凱旭收取價金之分工。
    被告楊浩新於民國110年7月12日晚間某時，在新北市泰山區
    某地，先向「小憨憨」以新臺幣（下同）50,000元購買毒品
    咖啡包135包、愷他命20公克等物後而持有之。適臺北市政
    府警察局信義分局五分埔派出所員警於110年7月14日與「小
    憨憨」以上開通訊軟體聯繫，「小憨憨」表示有數種毒品可
    販售，最終以5,500元達成約定購買毒品咖啡包10包，「小
    憨憨」旋即聯繫楊凱旭，復於同日晚間9時許，由楊浩新攜
    帶如附表一編號1至3所示之毒品，並由楊凱旭駕駛車牌號碼
    000-0000號營業用小客車乘載其前往與員警所約定之臺北市
    ○○區○○○路0段000號前，欲將毒品咖啡包10包交付員警並收
    取金錢之際，員警即當場表明身分查獲而未遂，並扣得如附
    表所示之物，始查悉上情。
二、楊凱旭另明知甲基安非他命係毒品危害防制條例列管之第二級
    毒品，依法不得持有，竟基於持有第二級毒品之犯意，於110
    年7月14日遭查獲前數週，曾持如附表編號4所示之吸食器施
    用第二級毒品甲基安非他命，嗣該吸食器因而留有第二級毒
    品甲基安非他命之殘渣，楊凱旭即攜持在身。迄110年7月14
    日晚間9時許，經警在上揭地點查獲，因而扣得上開吸食器1
    組。
三、案經臺北市政府警察局信義分局報告臺灣臺北地方檢察署檢
    察官偵查起訴 。
    理  由
壹、程序部分
一、按被告以外之人於審判外之陳述，雖不符刑事訴訟法第159
    條之1至第159條之4規定，而經當事人於審判程序同意作為
    證據，法院審酌該言詞陳述或書面陳述作成時之情況，認為
    適當者，亦得為證據；當事人、代理人或辯護人於法院調查
    證據時，知有該法第159條第1項不得為證據之情形，而未於
    言詞辯論終結前聲明異議者，視為有前項之同意，同法第15
    9條之5定有明文。當事人對於本判決所引用下述被告楊浩新
    、楊凱旭以外之人於審判外之陳述，均同意有證據能力，本
    院審酌該等證據作成時之情況，並無不宜作為證據或證明力
    明顯過低之情事，以之作為證據應屬適當，依刑事訴訟法第
    159條之5第1項規定，均得作為證據。
二、本判決所引用之非供述證據，查無違反法定程序取得之情形
    ，依刑事訴訟法第158條之4規定反面解釋，均具證據能力。
貳、實體部分
一、事實欄一部分：
　㈠上揭事實欄一部分，業據被告二人於偵查及本院審理時均坦
    承不諱（見偵卷第588頁、第608頁、第611至612頁；本院卷
    第154、191頁），並有員警與「極緻傳播娛樂凱文」通訊軟
    體對話截圖、「小憨憨」與被告二人間使用通訊軟體對話截
    圖、員警職務報告、車輛詳細資料報表、查獲照片、臺北市
    政府警察局信義分局搜索扣押筆錄、扣押物品目錄表及扣押
    物品收據可資佐證（見偵卷第15至17頁、第193至203頁、第
    219頁、第245至247頁、第249至263頁、第289至311頁、第4
    89至535頁、第551至561頁），復有如附表1至3、5、6所示
    之物扣案可佐，而前揭扣案如附表編號1至3所示之物，分別
    送內政部警政署刑事警察局、交通部民用航空局航空醫務中
    心鑑驗，鑑驗結果確含有第三級毒品成分（詳如附表各該編
    號備註欄所示），此有內政部警政署刑事警察局110年8月18
    日刑鑑字第1100073162號鑑定書、交通部民用航空局航空醫
    務中心110年7月27日航藥鑑字第0000000、0000000Q號鑑定
    書附卷可徵（見偵卷第679至681頁、第751至753頁）。足認
    被告之任意性自白核與事實相符，堪以採信。
　㈡按販賣毒品係政府嚴予查緝之違法行為，且一般民眾亦通認
    毒品之非法交易，政府一向查禁森嚴並予重罰不寬貸，衡諸
    常情，倘非有利可圖，絕無平白甘冒被嚴查重罰高度風險之
    理。而所謂「意圖」，即犯罪之目的，原則上不以發生特定
    結果為必要，即衹須有營利之意圖為已足，不以買賤賣貴而
    從中取利為必要。又毒品可任意分裝或增減其份量，亦無一
    定之公定價格，每次買賣之價格隨供需雙方之資力、關係之
    深淺或需求之數量、貨源之充裕與否、販賣者對於資金需求
    殷切與否、對行情認知，以及政府查緝之態度，進而為各種
    風險評估，機動的調整，有各種不同標準，並非一成不變，
    因之販賣之利得，除經被告坦承犯行，或帳冊價量均記載明
    確外，委難查得實情。惟販賣者從各種「價差」或係「量差
    」謀取利潤方式，或有差異，其所圖利益之非法販賣行為目
    的則屬相同，是縱未確切查得販賣賺取之實際差價，但除別
    有事證，足認係按同一價格轉讓，確未牟利之情形外，尚難
    執此認非法販賣之事證有所不足，致知過坦承者難辭重典，
    飾詞否認者反得逞僥倖，而失情理之平；而被告二人既為智
    識正常之成年人，其對於毒品交易本屬檢警機關嚴予追究查
    辦之犯罪，法律並就此設有重典處罰各情當知之甚稔，又被
    告二人與喬裝毒品買家之員警間並非至親，如其於交易過程
    無欲從中賺取差價或貪圖小利，被告二人自無必要甘冒觸犯
    刑罰之高度風險而從事毒品交易行為，足徵被告二人就事實
    欄一所示犯行，主觀上確有營利之意圖甚明。
二、上揭事實欄二部分，業據被告楊凱旭坦承不諱（見本院卷第
    154頁、第191頁），並有查獲照片、臺北市政府警察局信義
    分局搜索扣押筆錄、扣押物品目錄表及扣押物品收據可資佐
    證（偵卷第193至203頁、第253頁），復有如附表編號4所示
    之物扣案可佐，而前揭扣案如附表編號4所示之物，經送交
    通部民用航空局航空醫務中心鑑驗，鑑驗結果確含有第二級
    毒品成分（詳如附表該編號4備註欄所示），有交通部民用
    航空局航空醫務中心110年7月27日航藥鑑字第0000000號鑑
    定書附卷可徵（見偵卷第685至686頁）。足認被告楊凱旭之
    任意性自白核與事實相符，堪以採信。
三、綜上所述，本案事證明確，被告二人犯行洵堪認定，應依法
    論科。
參、論罪科刑
一、事實欄一部分
　㈠按刑事偵查技術上所謂之「釣魚」者，則指對於原已犯罪或
    具有犯罪故意之人，司法警察於獲悉後為取得證據，以設計
    引誘之方式，佯與之為對合行為，使其暴露犯罪事證，待其
    著手於犯罪行為之實行時，予以逮捕、偵辦者而言。後者因
    犯罪行為人主觀上原即有犯罪之意思，倘客觀上又已著手於
    犯罪行為之實行時，自得成立未遂犯，有最高法院102年度
    台上字第988號判決足資參照。查，「小憨憨」透過通訊軟
    體張貼販賣毒品廣告訊息予不特定之人兜售毒品，於「小憨
    憨」接獲本案員警喬裝買家私訊並議定毒品交易條件後，被
    告二人即依「小憨憨」指示攜帶毒品咖啡包赴交易地點，於
    進行交易時，方為喬裝員警當場查獲，依上開情節以觀，被
    告二人原已具有販賣毒品咖啡包於不特定人之犯意，並已實
    行本案販賣毒品咖啡包之犯罪行為，自與行為人原不具犯罪
    之故意，純因司法警察之設計教唆，始萌生犯意之「陷害教
    唆」情形有別，揆諸前開說明，被告二人應僅構成未遂犯。
　㈡次按毒品危害防制條例第9條第3項規定：「犯前5條之罪（即
    同條例第4條至第8條之罪）而混合二種以上之毒品者，適用
    其中最高級別毒品之法定刑，並加重其刑至二分之一。」，
    且依立法理由可知該條項係屬分則之加重，為另一獨立之犯
    罪型態，而應論以獨立之罪名。查被告販賣如附表
　　編號1所示之毒品咖啡包，經鑑定含有第三級毒品「4-甲基
    甲基卡西酮」成分；編號2所示之毒品咖啡包，經鑑定含有
    第三級毒品「4-甲基甲基卡西酮」、第三級毒品「甲基-N,N
    -二甲基卡西酮」成分；編號3所示之物，經鑑定含有第三級
    毒品「愷他命」一節，已如前述，又扣案如附表編號2之毒
    品咖啡包係將二種以上之毒品置於同一包裝摻雜調合，無從
    區分，屬混合二種以上同一級別之毒品，而應論以獨立之罪
    名。是核被告二人就事實欄一所為，均係犯毒品危害防制條
    例第9條第3項、第4條第3項、第6項之販賣第三級毒品而混
    合二種以上之毒品未遂罪，及第4條第3項、第6項之販賣第
    三級毒品未遂罪。至其意圖販賣而持有毒品咖啡包及愷他命
    （純質淨重5公克以上）之低度行為，應為販賣未遂之高度
    行為所吸收，不另論罪（最高法院110年度台上字第4903號
    判決意旨參照）。故本案被告二人上揭所犯之販賣第三級毒
    品而混合二種以上之毒品未遂罪及販賣第三級毒品未遂罪，
    因法條競合而不論以意圖販賣而持有第三級毒品罪，此部分
    量刑當無必須要量處意圖販賣而持有第三級毒品罪之最低度
    刑以上之刑之限制，附此敘明。
  ㈢被告二人與「小憨憨」間就事實欄一所示犯行，具有犯意聯
    絡及行為分擔，應論以共同正犯。
　㈣被告二人就事實欄一所為，係一行為同時觸犯販賣第三級毒
    品未遂罪、販賣第三級毒品而混合二種以上之毒品未遂罪等
    罪，應依刑法第55條前段想像競合犯之規定，從一重之販賣
    第三級毒品而混合二種以上之毒品未遂罪處斷。　　　
  ㈤刑之加重減輕部分：
  ⒈被告二人販賣第三級毒品而混合二種以上之毒品，應依毒品
    危害防制條例第9條第3項之規定加重其刑。
　⒉未遂犯：
　　被告二人雖已著手販賣毒品之行為，惟因係員警喬裝買家自
    始不具購毒真意而不遂，屬未遂犯，應依刑法第25條第2項
    之規定，按既遂犯之刑減輕之。
  ⒊毒品危害防制條例第17條第2項：
　　被告二人均於偵查及審判中就本件販賣第三級毒品而混合二
    種以上之毒品之犯行，均自白犯罪，應依毒品危害防制條例
    第17條第2項規定，減輕其刑。
  ⒋不合於毒品危害防制條例第17條第1項之理由：
　　按毒品危害防制條例第17條第1項所謂「供出毒品來源，因
    而查獲其他正犯或共犯者，減輕或免除其刑」，係指具體提
    供毒品來源之資訊，使具有調查或偵查犯罪職權之公務員知
    悉而對之發動調查或偵查，並據以破獲毒品來源之人及其犯
    行而言。而其中所謂「查獲」，除指查獲該其他正犯或共犯
    外，並兼及被告所指其毒品來源之事（最高法院110年度台
    上字第2936號判決意旨參照）。本案並未因被告二人之供述
    而查獲其他正犯或共犯等情，有臺灣臺北地方檢察署書記處
    111年3月17日北檢邦資料字第00899號函暨所附臺北市政府
    警察局信義分局111年3月14日北市警信分刑字第1113012683
    號、臺灣新北地方檢察署111年3月23日新北檢錫成110偵461
    93字第1119030719號函附卷可憑（見本院卷第167至173頁）
    ，揆諸上開說明，自無從依毒品危害防制條例第17條第1項
    規定減輕或免除其刑。至臺北市政府警察局信義分局110年1
    2月9日北市警信分刑字第1103051423號函雖表示「楊浩新、
    楊凱旭於警詢筆錄內容中提及綽號『Andy』、『小憨憨』之真實
    年籍姓名分別為吳振宇、黃筱懿，兩人均活動於新北一帶，
    另本分局已報請新北地方檢察署指揮偵辦，檢附本案職務報
    告1份供參」，惟員警之職務報告則記載「綽號『Andy』、『小
    憨憨』之真實年籍姓名分別為吳振宇、黃筱懿，兩人均活動
    於新北一帶，本分局已報請新北地方檢察署指揮偵辦，惟現
    今尚查無不法事證」（見本院卷第117至119頁），經本院再
    度函詢，臺北市政府警察局信義分局函覆吳振宇、黃筱懿尚
    未查緝到案等語，此有該局111年3月14日北市警信分刑字第
    1113012683號函可佐（見本院卷第169頁），是本案並未因
    被告二人之供述而查獲其他正犯或共犯之情。
　⒌不合於刑法第59條之理由：
　　另被告楊凱旭之辯護人為其主張應依刑法第59條減輕其刑，
    然本案依上開減刑事由遞減其刑後，所得判處之最低刑度與
    其犯行已屬相當，核與刑法第59條所稱犯罪之情狀顯可憫恕
    ，認科以最低刑度猶嫌過重之要件不符，自無從再依刑法第
    59條規定酌減其刑，附此敘明。　　　
　⒍綜上所述，就被告二人所犯販賣第三級毒品而混合二種以上
    之毒品犯行所有上開刑之加重、減輕事由，應依法先加重後
    遞減輕之。
二、事實欄二部分
　　按甲基安非他命係毒品危害防制條例第2條第2項第2款所列
    管之第二級毒品，依法不得持有。核被告楊凱旭所為，係犯
    毒品危害防制條例第11條第2項之持有第二級毒品罪。　　
三、爰以行為人之責任為基礎，審酌被告二人正值青壯，不思循
    正途賺取金錢，明知上開毒品為毒品危害防制條例所列管之
    第三級毒品，不得非法販賣，且第三級毒品對於他人身心健
    康、社會秩序之危害至深且鉅，施用毒品者容易上癮而戒除
    不易，仍無視於國家杜絕毒品之禁令，使用傳播方式無遠弗
    屆之網路，與購毒者接洽交易事宜，著手販賣混合二種以上
    第三級毒品之毒品咖啡包欲牟利，加速毒品擴散，肇生他人
    施用毒品之來源，戕害國民身心健康，且有孳生其他犯罪之
    可能，犯罪所生危害程度非輕，及被告楊凱旭持有第二級毒
    品甲基安非他命，所為實不足取，惟念及被告二人犯後坦承
    犯行，尚見悔悟之意，兼衡其犯罪之動機、目的、手段、方
    法、品行、智識程度、販賣毒品之次數、數量、金額及未遂
    之情、參與程度與角色分工等一切情狀，分別量處如主文所
    示之刑，並就被告楊凱旭所犯得易科罰金部分，諭知易科罰
    金折算之標準，以資懲儆。
四、沒收　
  ㈠按違禁物，不問屬於犯罪行為人與否，沒收之，刑法第38條
    第1項定有明文。次按毒品危害防制條例第18條第1項後段應
    沒入銷燬之毒品，專指查獲施用或持有之第三、四級毒品而
    言；倘係查獲製造、運輸、販賣、意圖販賣而持有、以非法
    方法使人施用、引誘他人施用或轉讓第三、四級毒品，既屬
    同條例相關法條明文規定處罰之犯罪行為，即非該條項應依
    行政程序沒入銷燬之範圍。又同條例第19條第1項所定「供
    犯罪所用之物」，係指犯第4條至第9條、第12條、第13條或
    第14條第1項、第2項之罪所用之物，不包括毒品本身在內，
    是尚不得援用此項規定為第三、四級毒品之沒收依據。再同
    條例對於查獲之製造、運輸、販賣、意圖販賣而持有、以非
    法方法使人施用、引誘他人施用及轉讓第三、四級毒品之沒
    收，並無特別規定，如其行為已構成犯罪，則該毒品即屬不
    受法律保護之違禁物，應回歸刑法之適用，依刑法第38條第
    1項之規定沒收之，始為適法（最高法院96年度台上字第727
    號、100年度台上字第882號判決意旨參照）。經查，扣案如
    附表編號1至3所示之物經鑑驗結果，各含有第三級毒品4-甲
    基甲基卡西酮、甲基-N,N-二甲基卡西酮、愷他命成分（詳
    如附表各該編號備註欄所示），而為被告二人販賣毒品未遂
    而查獲之第三級毒品，業如前述，該等物品自屬違禁物，均
    應依刑法第38條第1項規定，宣告沒收。又各該盛裝毒品之
    包裝袋或容器，以現今所採行之鑑驗方式，包裝袋或容器仍
    會殘留微量毒品，而無法將之完全析離，亦均依刑法第38條
    第1項之規定，一併諭知沒收。至鑑定時經取樣鑑驗耗用之
    上開毒品，因已不存在而滅失，自無庸宣告沒收。
  ㈡扣案如附表編號5、6所示之物，分別為被告二人所有而供其
    持以犯本件販賣第三級毒品未遂犯行所用，業據被告自承在
     卷，應依毒品危害防制條例第19條第1項規定宣告沒收。
  ㈢扣案如附表編號4所示之物，經鑑驗含第二級毒品甲基安非他
    命成分等情，有交通部民用航空局航空醫務中心110年7月27
    日航藥鑑字第0000000號毒品鑑定書在卷可考（見偵卷第685
    至686頁），又留有毒品殘渣之吸食器1個，衡情難與毒品殘
    渣析離，亦應整體視為經查獲之第二級毒品，爰均依毒品危
    害防制條例第18條第1項前段之規定，宣告沒收銷燬。至驗
    餘用罄部分，業已滅失，爰不予宣告沒收。
  ㈣至其餘扣案物品（即附表編號7至9所示之物），經核與本件
    被告之犯行無直接關聯，爰不予宣告沒收。
據上論斷，應依刑事訴訟法第299條第1項前段，判決如主文。
本案經檢察官林劭燁提起公訴，檢察官葉芳秀、陳韻如到庭執行
職務。
中　　華　　民　　國　　111 　年　　4 　　月　　28　　日
                  刑事第十一庭  審判長法  官  鄧鈞豪
                                      法  官  趙德韻
                                      法　官　吳玟儒
上正本證明與原本無異。
如不服本判決應於收受送達後20日內向本院提出上訴書狀，並應
敘述具體理由；其未敘述上訴理由者，應於上訴期間屆滿後20日
內向本院補提理由書（均須按他造當事人之人數附繕本）「切勿
逕送上級法院」。因疫情而遲誤不變期間，得向法院聲請回復原
狀。
                                      書記官  徐維辰
中　　華　　民　　國　　111 　年　　4 　　月　　29　　日
附錄本案論罪科刑法條：
毒品危害防制條例第4條
製造、運輸、販賣第一級毒品者，處死刑或無期徒刑；處無期徒
刑者，得併科新臺幣3千萬元以下罰金。
製造、運輸、販賣第二級毒品者，處無期徒刑或10年以上有期徒
刑，得併科新臺幣1千5百萬元以下罰金。
製造、運輸、販賣第三級毒品者，處7年以上有期徒刑，得併科
新臺幣1千萬元以下罰金。
製造、運輸、販賣第四級毒品者，處5年以上12年以下有期徒刑
，得併科新臺幣5百萬元以下罰金。
製造、運輸、販賣專供製造或施用毒品之器具者，處1年以上7年
以下有期徒刑，得併科新臺幣1百50萬元以下罰金。
前五項之未遂犯罰之。
毒品危害防制條例第11條
持有第一級毒品者，處3年以下有期徒刑、拘役或新臺幣30萬元
以下罰金。
持有第二級毒品者，處2年以下有期徒刑、拘役或新臺幣20萬元
以下罰金。
持有第一級毒品純質淨重十公克以上者，處1年以上7年以下有期
徒刑，得併科新臺幣1百萬元以下罰金。
持有第二級毒品純質淨重二十公克以上者，處6月以上5年以下有
期徒刑，得併科新臺幣70萬元以下罰金。
持有第三級毒品純質淨重五公克以上者，處2年以下有期徒刑，
得併科新臺幣20萬元以下罰金。
持有第四級毒品純質淨重五公克以上者，處1年以下有期徒刑，
得併科新臺幣10萬元以下罰金。
持有專供製造或施用第一級、第二級毒品之器具者，處1年以下
有期徒刑、拘役或新臺幣10萬元以下罰金。
附表：
編號 扣案物名稱 數量 備註 證據出處 1 藍色毒品咖啡包 96包 藍色包裝物96包，合計總毛重387.63公克，驗前總淨重約295.47公克。隨機取1件分析，含第三級毒品4-甲基甲基卡西酮（4-methylmethcathinone、Mephedrone、4-MMC）成分，淨重6.35公克，驗餘淨重4.92公克，純度約1%，驗前總純質淨重2.95公克。 偵卷第751頁 2 紅色毒品咖啡包 39包 紅色包裝物39包，合計總毛重272.59公克，驗前總淨重約228.91公克。隨機取1件分析，含第三級毒品4-甲基甲基卡西酮（4-methylmethcathinone、Mephedrone、4-MMC）、甲基-N,N-二甲基卡西酮（Methyl-N,N-Dimethylcathinone）成分，淨重5.71公克，驗餘淨重3.82公克，甲基-N,N-二甲基卡西酮純度約3%，驗前總純質淨重6.86公克。 偵卷第751至752頁 3 愷他命 1包 淡黃色結晶1包，毛重15.9710公克，淨重15.2350公克，取樣0.0162公克，餘重15.2188公克，鑑驗愷他命成分，純度為74.9%，純質淨重11.4110公克。 偵卷第679頁 4 吸食器 1組 經乙醇沖洗，檢出甲基安非他命成分。 偵卷第685頁 5 行動電話（廠牌IPHONE12，含門號0000000000號sim卡1枚，IMEI：00000000000000） 1隻 被告楊浩新所持用，而供作本案販賣第三級毒品未遂犯行與共犯「小憨憨」聯繫之用。  6 行動電話（廠牌三星，含門號0000000000號sim卡1枚，IMEI：000000000000000、000000000000000） 1隻 被告楊凱旭所持用，而供作本案販賣第三級毒品未遂犯行與共犯「小憨憨」聯繫之用。  7 現金 1,800元 與本案無關。  8 磅秤 1台 與本案無關。  9 分裝袋 48個 與本案無關。  
附件：卷宗代碼表
偵卷  臺灣臺北地方檢察署110年度偵字第21127號卷 聲羈卷 本院110年度聲羈字第179號卷              本院卷 本院110年度訴字第704號卷